【裁判字號】    97,親,125
【裁判日期】    971230
【裁判案由】    否認子女
【裁判全文】
臺灣高雄地方法院民事判決               97年度親字第125號
原      告  乙○○
法定代理人  丙○○
被      告  甲○○
當事人間請求確認親子關係不存在事件，本院民國97年12月18日
言詞辯論終結，判決如下：
    主  文
確認原告與被告間之親子關係不存在。
訴訟費用由被告負擔。
    事實及理由
一、原告主張：被告甲○○與原告乙○○生母丙○○於民國92年
    12月7 日結婚，惟自結婚10個月後，丙○○即離家出走，被
    告甲○○與丙○○自此未曾同居共同生活，直至94年12月中
    ，被告始與丙○○互有聯繫，惟因無法共同生活，丙○○乃
    與被告於94年12月2 日協議離婚。又丙○○早於94年11月17
    日即產下原告乙○○，惟丙○○於94年1 月間懷孕前後，均
    不曾與被告共同生活，依此事實判斷原告乙○○並非原告生
    母丙○○自被告甲○○受胎所生子女。又因兩造間事實上之
    真實血緣關係既與法律上存在之親子關係不符，原告之身分
    地位不明確，致私法上之地位受到不安之危險，為保障身分
    血統之真實性及利益，爰依民事訴訟法第247 條提起本件訴
    訟，請求確認兩造間親子關係不存在等語。並聲明如主文第
    1 項所示。
二、被告則不爭執原告所主張之事實，對於鑑定結果無意見。
三、按，「確認法律關係之訴，非原告有即受確認判決之法律上
    利益者，不得提起之；確認證書真偽或為法律關係基礙事實
    存否之訴，亦同。前項確認法律關係基礎事實之存否之訴，
    以原告不能提起他訴訟者為限」，民事訴訟法第247 條第1
    、2 項定有明文。經查，上開法律修正前，實務上對於親子
    間身分關係能否據以提起確認之訴，頗有爭議，為保持身分
    關係之安定性而多採保留之態度。然現今社會醫學科技發達
    ，父母子女之血緣關係，均可經由醫學科技之鑑定，確定其
    親子血緣關係，而民事訴訟法第247 條於修正時，已擴大其
    適用之範圍，即法律關係基礎事實存否亦得提起確認之訴。
    而就現今醫學科技足以鑑定親子間之血緣關係、確定身分關
    係之重要性，及上開民事訴訟法第247 條擴大確認之訴適用
    範圍之立法意旨以觀，應有准許確認親子關係存否之訴之必
    要，以解決任何不明確之親子關係，並杜絕爭執，進而維持
    家庭間之信賴與和諧及親子關係之真實性。本件原告提起確
    認親子關係不存在及存在之訴，此血緣、身份關係之存否乃
    親子關係之重要基礎事實，原告主張依法律規定其被推定為
    被告之子，致原告之身分地位不明確，已對原告之人格權產
    生重大之影響，致原告在私法上之親子關係受到不安之危險
    ，自有即受確認判決之利益，是原告提起本件確認親子身份
    不存在之訴，依民事訴訟法第247 條之規定，即無不合。
四、原告主張之上開事實，業據其提出離婚協議書影本、高雄醫
    學大學附設中和紀念醫院親子鑑定結果報告書及戶籍謄本各
    1 份為證（見本院卷第6 至第7 頁、第27頁）。本院審酌原
    告所提出上開親子鑑定結果報告書所載總結報告：「根據人
    類遺傳標記檢查結果顯示，否定乙○○與甲○○之親子關係
    。」等語（見本院卷第28頁），自堪信原告與被告之間則無
    真實血緣關係存在。又對於上開鑑定報告之真實，被告於97
    年12月18日本院言詞辯論期日到庭並未有所爭執。從而，原
    告主張兩造間並無親子關係存在，為有理由，應予准許。
五、據上論結，原告之訴為有理由，依民事訴訟法第78條，判決
    如主文。
中    華    民    國    97    年    12    月    30    日
                  家事法庭法  官  何清富
正本係照原本作成。
如不服本判決，應於送達後20日內，向本院提出上訴狀並表明上
訴理由（須附繕本）。
中    華    民    國    97    年    12    月    30    日
                          書記官  葉彥伶


司法院資訊處製作；財團法人民間司法改革基金會備份。
